最高法院刑事判決　　　　　　　　　　　　　　　九十一年度台上字第四一六六號
　　上　訴　人　甲○○
右上訴人因違反毒品危害防制條例案件，不服台灣高等法院台南分院中華民國八十九
年四月二十五日第二審判決（八十九年度上訴字第三九七號，起訴案號：台灣台南地
方法院檢察署八十八年度偵字第一一七七五號），提起上訴，本院判決如左：
    主  文
原判決撤銷，發回台灣高等法院台南分院。
    理  由
本件原判決認定上訴人甲○○基於概括之犯意，自民國八十八年七月間起至同年九月
十八日，連續十次，在台南市○○路○段六十一巷一二三號五樓其租住處，轉讓第一
級毒品海洛因予徐榮秋施用，經警於八十八年九月十八日下午六時許在上址查獲，並
扣得海洛因淨重一百三十一點七九公克（包裝重六點七八公克）等情。因而撤銷第一
審判決，改判仍論處上訴人連續轉讓第一級毒品罪刑，固非毫無見地。
惟按犯罪事實之認定，應憑證據，所謂證據，係指適於為被告犯罪事實之證明者而言
；如未發現相當證據，或證據不足以證明，即不能以推測或擬制之方法，以為裁判基
礎。原判決事實欄認定上訴人自八十八年七月間起至同年九月十八日止，連續十次轉
讓第一級毒品海洛因予徐榮秋施用，係以上訴人在警訊時供稱：被查獲當時確實與徐
榮秋共同吸食，在檢察官偵訊時坦承：因徐榮秋介紹伊租房子，故免費提供海洛因予
徐榮秋吸食各等情，且徐榮秋在原審證稱：「他吸剩時，我跟他要，他就給我，次數
約有十幾次。地點都是在他家。剩下的長度約可吸食二、三口。他每次在吸食時，我
問（應係「向」之誤）他要吸食二、三口，他就會把所剩的給我吸食」等語為論據；
然查毒品依其成癮性、濫用性及對社會危害性分為三級，轉讓毒品亦依其毒品之等級
而科以不同罪刑，此觀毒品危害防制條例第二條第二項及第八條之規定即明；且徐榮
秋於警訊時供稱：伊向上訴人索取安非他命吸用，共五、六次，因上訴人租住處為伊
介紹上訴人承租，故伊向上訴人要安非他命不用花錢，另八十八年九月十六日十時許
在上訴人租住處，上訴人將其抽剩而含有海洛因之香煙分給伊吸食等云云（見警卷六
、七頁），上訴人在偵查中亦供稱伊免費提供海洛因及安非他命予徐榮秋吸用等情（
見偵查卷九頁）；則徐榮秋在原審所稱上訴人免費提供毒品十餘次予其施用，是否十
餘次均為第一級毒品海洛因？抑或全部俱為第二級毒品安非他命？或一部分為安非他
命、一部分為海洛因？即非無疑竇，乃原審未詳予調查、根究明白，遽憑上開證據，
推測上訴人連續十次轉讓第一級毒品，自嫌速斷，難謂無認定事實不憑證據及查證未
盡之違法。又原判決所採用之全部證據（即前開上訴人與徐榮秋之陳述及扣案之海洛
因），均無從判斷上訴人轉讓海洛因予徐榮秋之犯罪時間，則其事實欄認定上訴人轉
讓海洛因之犯罪時間為八十八年七月間起至八十八年九月十八日止，顯未於理由欄說
明所憑證據暨理由，自亦有理由不備之違法。上訴人上訴意旨執以指摘原判決違背法
令，非無理由，應認原判決有撤銷發回更審之原因。又原判決不另為無罪諭知部分，
檢察官起訴書既指明與前揭論罪部分有裁判上一罪關係，依審判不可分原則，應併予
發回，附予敘明。
據上論結，應依刑事訴訟法第三百九十七條、第四百零一條，判決如主文。
中      華      民      國    九十一    年      七      月    二十五    日
                              最高法院刑事第八庭
                                  審判長法官  莊  登  照
                                        法官  洪  明  輝
                                        法官  黃  一  鑫
                                        法官  魏  新  和
                                        法官  林  秀  夫
      右正本證明與原本無異
                                              書  記  官
中      華      民      國    九十一    年      七      月    三十一    日
